臺灣桃園地方法院民事判決　　　　　　　　94年度訴字第59號
原　　　告　　永吉茂企業有限公司
兼法定代理人　甲○○
上列二人
訴訟代理人　　何岳儒律師
被　　　告　　日商精工愛普生股份有限公司
法定代理人　　乙○○○　住同上.
訴訟代理人　　蕭彩綾律師
　　　　　　　蕭秀玲律師
　　　　　　　李文傑律師
上列一人
複代理人　　　陳仕振律師
上列當事人間請求侵權行為損害賠償事件，於民國94年8月4日言
詞辯論終結，本院判決如下：
    主  文
原告之訴及假執行之聲請均駁回。
訴訟費用由原告永吉茂企業有限公司負擔百分之八十三，餘由原
告甲○○負擔。
    事  實
甲、原告方面：
一、聲明：
（一）被告應給付原告永吉茂企業有限公司新台幣（下同）1,42
      7,383 元，及自民國91年7月22日起至清償日止，按年息5
      ％計算之利息。
（二）被告應給付原告甲○○300,000元，及自民國91年7月22日
      起至清償日止，按年息5％計算之利息。
（三）被告應於中國時報系、聯合報系及自由時報系其中之一之
      日報第1版刊登本判決之主文及事實之道歉啟事1日。
（四）原告就第1項、第2項聲明，願供擔保，請准予宣告假執行
      。
二、陳述：
（一）被告於89年9 月28日以原告永吉茂企業有限公司（下稱永
      吉茂公司）販賣仿冒「EPSON 」商標之墨水匣商品為由，
      對原告甲○○提起刑事告訴，案經台灣桃園地方法院檢察
      署檢察官89年度偵字第15847 號認原告甲○○未販售仿冒
      之墨水匣，而獲不起訴處分確定在案。
（二）被告於偵查期間，聲請扣押原告永吉茂公司所有之真品墨
      水匣1,529 個，嗣後雖發還，然因保存期限經過，遭扣案
      之墨水匣已無法販賣，致原告永吉茂公司受有存貨損失，
      總計為957,688 元，併自89年9 月28日起算至93年7 月31
      日止之利息損失183,556 元；另因被告之請求，檢察官命
      原告永吉茂公司不得再販售被告廠牌之墨水匣（即便係平
      行輸入之真品），期間長達7 個月，原告永吉茂公司受有
      營業收入之損失，總計為286,139 元，並因該無端訟爭，
      致原告永吉茂公司之業績大量下滑，原告甲○○不得已乃
      於90年4 月30日申請解散註銷登記，商譽損失計達200,00
      0 元，而原告甲○○亦因前揭刑事告訴，信用及名譽遭受
      損害，精神上受有莫大傷害及痛苦，被告之行為，顯已侵
      害原告之名譽權及扣案墨水匣之所有權，爰依民法第184
      條第1 項前段、第195 條第1 項之規定，請求被告賠償前
      揭損失1,427,383 元予原告永吉茂公司，併賠償原告甲○
      ○商譽損失200,000 元、精神慰撫金100,000 元及為回復
      名譽之適當處分。
（三）被告固為「EPSON 」商標之專用權人，自得依商標法行使
      權利，惟前開刑事案件於偵查時，檢察官及原告甲○○均
      請被告提出所販售之墨水匣係仿冒品之證明，詎被告均以
      涉及商業機密為由，絕口不提，僅概稱原告所販售墨水匣
      有侵害商標之事實，而經檢察官查證後，亦認「本件扣案
      之原告墨水匣與被告提供之墨水匣真品所印製之註冊商標
      ，並無法逕以肉眼判斷異同，已經本檢察官當庭勘驗屬實
      」等情；是被告於檢察官偵查終結前實有諸多機會撤回告
      訴或提出積極證據佐證，然均付之闕如，反任訴訟程序拖
      延，致遭扣押之墨水匣成為廢品，造成原告永吉茂公司虧
      損等損失，被告所為已逾越其權利行使之範疇，而構成不
      法。
（四）我國實務尚未發現關於純粹財產上利益損失之類型，學說
      亦甚少討論，惟近來，為加強對純粹財產上利益損失之保
      護，我國實務已有將之權利化之趨勢，觀最高法院77年11
      月1 日第19次民事庭會議決議及同院78年台上字第200 號
      裁判意旨均揭明之，是「純粹財產上利益損失」得作為侵
      權行為受保護之對象，並進而請求因此所受之損害賠償。
      又雖謂偵查不公開，然原告甲○○被訴之事實，係眾人皆
      知，其請求精神慰撫金應屬有據。原告否認被告所提辨識
      仿品資料之真正，比對的樣品不能證明是原告所有，且由
      前揭偵查卷第128 頁所附資料，可知被告所提出之真品與
      其所謂之仿品僅顏色有些許差異。
（五）被告再以台灣高等法院87年度國貿上字第3 號民事裁判意
      旨為辯，惟該裁判意旨係說明民法第92條第1 項所謂被脅
      迫而為意思表示，乃指因相對人或第三人以故意告以危害
      ，致生恐怖所為之意思表示而言，且此項脅迫必以不法之
      危害為限，與侵權行為之不法無涉，被告容有誤解。
三、證據：提出台灣桃園地方法院檢察署檢察官不起訴處分書暨
    公文封、永吉茂公司股東名簿、民事起訴狀、裁判費收據、
    民事聲明呈報狀（以上均影本）各1件為證。
乙、被告方面：
一、聲明：
（一）原告之訴駁回。
（二）如受不利判決，願供擔保請准宣告免為假執行。
二、陳述：
（一）台灣桃園地方法院檢察署檢察官89年度偵字第15847 號不
      起訴處分書之意旨，係以原告甲○○因信賴其上游廠商之
      保證，「誤認」其所販賣之「EPSON 」墨水匣為平行輸入
      之真品，而無「明知為仿品並販賣」之情事，故不該當舊
      商標法第63條規定之構成要件。換言之，檢察官係認無積
      極證據以證原告甲○○「明知」仿冒品而販賣之情事，並
      未認定「原告甲○○並無販賣仿冒之墨水匣」或扣案之墨
      水匣為真品；且由上開偵查卷第128 頁，可知被告所提出
      之真品與仿品非僅顏色有差異，真品文字上有黑白小方塊
      ，仿品之黑白小方塊則會模糊掉。
（二）被告前於市場上購得原告販賣之「EPSON 」墨水匣，經鑑
      定確認係仿冒商品後，即已函知原告甲○○，請求停止侵
      害被告商標權之行為，惟原告未停止上開侵害商標權之行
      為，被告乃依商標法之規定對原告甲○○提出刑事告訴，
      核屬正當行使權利，此有台灣高等法院87年度國貿上字第
      3 號民事裁判所揭示「如相對人或第三人以向有權責機關
      為舉發或告發之意見通知相對人，因是否為舉發或告發乃
      其合法權利之行為，尚難認為不法之脅迫」之意旨可參；
      原告空言指摘被告提出刑事告訴致渠等受有損害請求損害
      賠償，卻未依法對被告有侵權行為乙節舉證以實其說，渠
      等之主張，應無可採。
（三）原告僅提出其自行製作之「損害賠償請求表」，惟損害賠
      償數額之計算依據及相關單據均付之闕如，爰就渠等各項
      請求，提出抗辯如后：
    (1)扣押存貨之損失部分：原告遭扣案商品確係仿品，原告甲
      ○○縱因非屬「明知」仿品而不負刑事責任，惟依舊商標
      法第61條第1 項之規定，渠等仍應負民事責任，被告並得
      請求排除侵害，故原告依法不得販賣仿冒商品，其仿品遭
      查扣自無權利受侵害可言。
    (2)營業收入之損失部分：被告係就原告甲○○販賣仿品提出
      刑事告訴，然未請求檢察官命原告永吉茂公司不得再販賣
      平行輸入之真品，是原告永吉茂公司仍得銷售「EPSON 」
      及其他廠牌之墨水匣真品，原告永吉茂公司此項請求與被
      告提出刑事告訴實無因果關係。又損害賠償之範圍包括債
      權人所受損害和所失利益，所失利益須具有客觀上之確定
      性，原告永吉茂公司未說明本項損失之數額究係依何種客
      觀具體情事以判斷該目標具有確定性，足徵渠主張之營業
      收入不具有客觀確定性，不符合法律規定所得請求之損害
      。
    (3)商譽損失部分：原告永吉茂公司業績下滑乃原告甲○○經
      營能力之問題，公司解散亦係原告甲○○考量市場作成之
      決定，並無證據證明原告永吉茂公司受有商譽損害，或此
      商譽損害與被告提出刑事告訴有因果關係；另按法人名譽
      遭受侵害，並無精神上之痛苦可言，自無依民法第195 條
      請求精神慰撫金之餘地，故原告永吉茂公司請求商譽損失
      之精神慰撫金已乏依據，遑論依民法第195 條第2 項之規
      定，精神慰撫金之請求權不得讓與或繼承，原告甲○○陳
      明因原告永吉茂公司解散，故由其請求等語，顯屬無稽。
    (4)精神慰撫金部分：原告甲○○未證明其信用或名譽受有何
      損害，且檢察官發動偵查程序，依偵查不公開原則，亦不
      會使原告甲○○受有信用或名譽之損害，其所稱之損害與
      被告提出刑事告訴亦無因果關係，其此項請求應無理由。
丙、本院依職權調閱台灣桃園地方法院檢察署89年度偵字第1584
    7號違反商標法偵查卷宗。
    理  由
一、按訴狀送達後，原告不得將原訴變更或追加他訴，但請求之
    基礎事實同一、擴張或減縮應受判決事項之聲明者，不在此
    限，民事訴訟法第255 條第1 項但書第2 款、第3 款定有明
    文。而所謂請求之基礎事實同一，係指變更或追加之訴與原
    訴之主要爭點有其共同性，各請求利益之主張在社會上可認
    為同一或關連，而就原請求之訴訟及證據資料，於審理繼續
    進行在相當程度範圍內具有同一性或一體性，得期待於後請
    求之審理予以利用，俾先後兩請求在同一程序得加以解決，
    避免重複審理，進而為統一解決紛爭者，即屬之。本件原告
    甲○○原起訴主張被告以原告所經營之永吉茂公司販賣仿冒
    被告所享有「EPSON 」商標之墨水匣為由，對原告甲○○提
    出刑事告訴，永吉茂公司所有之墨水匣並遭查扣，嗣案經檢
    察官為不起訴處分確定，而扣案之墨水匣雖經發還，惟已逾
    保存期限無法販賣，致受有存貨損失、利息損失及營業損失
    計1,427,383 元，永吉茂公司之商譽及原告甲○○之名譽、
    信用並因此受損，被告應賠償原告甲○○商譽損失及精神慰
    撫金共300,000 元，爰依民法第184 條第1 項前段、第195
    條第1 項之規定，請求被告應給付原告甲○○1,727,383 元
    及自89年9 月28日起至清償日止按年息5 ％計算之利息，嗣
    於言詞辯論時追加永吉茂公司為原告，並變更聲明為被告應
    給付原告永吉茂公司上開存貨損失、利息損失及營業損失計
    1,427,383 元，給付原告甲○○商譽損失及精神慰撫金共30
    0,000 元，利息部分則減縮自91年7 月22日起算。查原告先
    後之聲明均係就同一侵權行為事件請求損害賠償，訴訟標的
    同一，主要爭點共通，僅財產上損害賠償請求權人由原告甲
    ○○變更為原告永吉茂公司，而原請求之訴訟資料及證據資
    料亦得於後請求之審理中予以利用，本於訴訟經濟原則，宜
    利用同一訴訟程序審理，藉以一次解決紛爭，應認二者請求
    之基礎事實同一，依首開規定，原告所為訴之追加、變更及
    聲明之減縮，應予准許。
二、原告主張：被告於89年9 月28日以原告永吉茂公司販賣仿冒
    被告所享有「EPSON 」商標之墨水匣為由，對原告甲○○提
    起刑事告訴，案經台灣桃園地方法院檢察署檢察官89年度偵
    字第15847 號認原告甲○○未販售仿冒之墨水匣，而獲不起
    訴處分確定在案。被告於偵查期間，聲請扣押原告永吉茂公
    司所有之真品墨水匣1,529 個，嗣雖發還，然因保存期限已
    過，遭扣案之墨水匣已無法販賣，致原告永吉茂公司受有存
    貨損失計957,688 元，併自89年9 月28日起算至93 年7月31
    日止之利息損失計183,556 元；另因被告之請求，檢察官命
    原告永吉茂公司不得再販售被告廠牌之墨水匣（即便係平行
    輸入之真品），期間長達7 個月，原告永吉茂公司受有營業
    收入之損失計286,139 元，並因該無端訟爭，致原告永吉茂
    公司之業績大量下滑，原告甲○○不得已於90 年4月30日申
    請解散註銷登記，商譽損失計達200,000 元，而原告甲○○
    亦因前揭刑事告訴，信用及名譽遭受損害，精神上受有莫大
    痛苦，爰依民法第184 條第1 項前段、第195 條第1 項之規
    定，請求被告賠償前揭存貨、利息及營業損失計1,427,383
    元予原告永吉茂公司，併賠償原告甲○○商譽損失及精神慰
    撫金共300,000元及為回復名譽之適當處分等語。
三、被告則以：被告依商標法之規定對原告甲○○提出刑事告訴
    ，乃正當行使權利，檢察官係以原告甲○○因信賴其上游廠
    商之保證，誤認所販賣之「EPSON 」墨水匣為平行輸入之真
    品，並無明知為仿品並販賣之情事，故不該當舊商標法第63
    條規定之構成要件而為不起訴處分，並未認定原告無販賣仿
    冒之墨水匣或扣案之墨水匣為真品，而由被告所提出之真品
    與仿品非僅顏色有差異，真品文字上有黑白小方塊，仿品之
    黑白小方塊則會模糊掉，足徵原告所販賣者確為仿品；再扣
    案之墨水匣既為仿品，原告本不得販買，自無權利受侵害可
    言，且被告並未請求檢察官命原告永吉茂公司不得再販賣平
    行輸入之真品，原告永吉茂公司仍得銷售「EPSON 」及其他
    廠牌之墨水匣真品，自無何營業上之損失，至原告永吉茂公
    司業績下滑乃原告甲○○經營能力之問題，公司解散亦係原
    告甲○○考量市場作成之決定，並無證據證明原告永吉茂公
    司受有商譽損害，另依偵查不公開原則，亦不會使原告甲○
    ○因偵查受有信用或名譽之損害等語，資為抗辯。
四、按因侵權行為所發生之損害賠償請求權，以有故意或過失不
    法侵害於他人之權利，或故意以背於善良風俗之方法，加損
    害於他人為成立要件。所謂故意係指行為人對於構成侵權行
    為之事實，明知並有意使其發生或預見其發生，而其發生並
    不違背其本意而言，而過失之有無，應以是否怠於善良管理
    人之注意為斷者，茍非怠於此種注意，即不得謂之有過失。
    而原告就被告有何故意或過失不法侵害權利之行為，應負舉
    證責任。經查，被告以原告甲○○係原告永吉茂公司負責人
    ，明知「EPSON 」係被告於81年9 月1 日向經濟部中央標準
    局（現改為經濟部智慧財產局）申請註冊商標並取得商標專
    用權，得使用在印表機及相關週邊商品如墨水匣上，竟未經
    合法授權而將上開註冊商標用以製造墨水匣包裝盒並內裝墨
    水匣後，刊登於廣告單上宣稱係日本原裝進口商品而對外販
    售，涉嫌違反商標法第62條（舊法）之規定，對原告甲○○
    提出告訴，案經桃園縣警察局平鎮分局於原告永吉茂公司查
    獲扣得標有「EPSON 」商標之墨水匣1,530 個及空包裝盒47
    個、廣告單等物，案經檢察官偵查後以扣案墨水匣與告訴人
    （即被告）提供墨水匣真品所印製之註冊商標並無法逕以肉
    眼判斷異同，又商標法第62條之規定除需行為人有明知其所
    販售商品係侵害他人商標權外，尚有欺騙他人之目的，若乏
    此目的，尚不得以該條罪責相繩，觀被告（甲○○）購入、
    販出價格約為一般經由代理進口價格之7 、8 成，高於市面
    仿冒商品一倍有餘，堪信被告（甲○○）所辯誤認此為真品
    平行輸入商品而未停止販售等語為真，雖永吉茂公司價格單
    上所宣稱販售之墨水匣係自日本原裝進口，與被告供述矛盾
    ，惟扣案商品既非被告（甲○○）進口，且將商品販售予永
    吉茂公司之之力詮公司、永川利公司又宣稱係自日本進口，
    是被告（甲○○）縱因此對產品來源有所誤認，亦不足以推
    測被告（甲○○）涉有告訴人所指犯行等由，而為甲○○不
    起訴處分等情，此經本院調取台灣桃園地方法院檢察署89年
    度偵字第15847 號違反商標法偵查卷宗核閱無訛。是檢察官
    係以扣案墨水匣與被告提供墨水匣真品所印製之註冊商標並
    無法逕以肉眼判斷異同，而原告甲○○因信賴其上游廠商力
    詮公司、永川利公司之保證，誤認所販賣之「EPSON 」墨水
    匣為平行輸入之真品，並無明知為仿品而販賣之情事，故不
    該當舊商標法第62條規定之構成要件而為不起訴處分，並未
    認定原告無販賣仿冒墨水匣之行為或扣案之墨水匣為真品，
    原告謂檢察官於偵查後認原告甲○○未販售仿冒之墨水匣而
    為不起訴處分云云，應有誤會。而依被告於前揭偵查中提出
    真品與仿品之辨識方法，真品雷射標籤上之EPSON 文字係以
    黑白相間之小方格交錯組成，仿品雷射標籤上之EPSON 文字
    則無且較模糊，二者顏色亦有差異，有真仿品雷射標籤放大
    圖1 紙附於偵查卷第128 頁可稽，又原告永吉茂公司於扣案
    廣告單上保證其所販售之墨水匣係日本製造原廠原裝進口（
    見偵查卷第32頁），惟原告甲○○於偵查中供稱其上游廠商
    稱係挪威平行輸入（見偵查卷第88頁反面），則原告甲○○
    既非購自被告卻標榜自日本原廠原裝進口，且經被告比對確
    有如上之差異，被告據此合理懷疑原告未經授權販售標有被
    告上開註冊商標之仿冒墨水匣，而提出刑事告訴，尚非無據
    ，其就法律所保障之權利為正當之行使，難認有何故意或過
    失不法侵害原告權利之行為，而原告雖否認被告所提出比對
    樣品之真正，然其亦未舉證證明扣案之墨水匣確屬平行輸入
    之真品，被告明知或因欠缺善良管理人之注意而不知，濫行
    提出告訴，而有不法侵害原告權利之情形，則其主張被告應
    負侵權行為損害賠償責任，尚乏依據。
五、從而，原告依民法第184 條第1 項前段、第195 條第1 項之
    規定，請求被告賠償原告永吉茂公司1,427,383 元及遲延利
    息，賠償原告甲○○300,000 元及遲延利息，並於中國時報
    系、聯合報系及自由時報系其中之一之日報第1 版刊登本判
    決之主文及事實之道歉啟事1 日以回復原告名譽，為無理由
    ，應予駁回。其假執行之聲請亦因訴之駁回而失所依附，應
    併駁回之。
六、本件事證已臻明確，兩造其餘攻擊防禦方法核與判決結果不
    生影響，爰不一一論述。
七、據上論結，原告之訴為無理由，依民事訴訟法第78條、第85
    條第1項但書，判決如主文。
中　　華　　民　　國　　94　　年　　8 　　月　　18　　日
                  民事第一庭    審判長法  官  郭琇玲
                                      法  官  林淑鳳
                                      法　官　鍾淑慧
以上正本係照原本作成
如對本判決上訴，須於判決送達後20日內向本院提出上訴狀
中　　華　　民　　國　　94　　年　　8 　　月　　18　　日
                                      書記官　蔡佳玲
